【裁判字號】    98,交簡上,29
【裁判日期】    980430
【裁判案由】    公共危險
【裁判全文】
臺灣臺北地方法院刑事判決            98年度交簡上字第29號
上  訴  人
即  被  告  乙○○
上列上訴人即被告因公共危險案件，不服本院臺北簡易庭97年度
北交簡字第1818號，中華民國97年12月24日第一審刑事簡易判決
（聲請簡易判決處刑案號：臺灣臺北地方法院檢察署97年度偵字
第17203號），提起上訴，本院管轄第二審之合議庭判決如下︰
    主      文
上訴駁回。
    事      實
一、乙○○於民國97年7月23日0時許起至凌晨1時許，在臺北市
    ○○○路前老闆住處飲用高梁酒、啤酒等酒類飲料，已達反
    應變慢、感覺降低、影響駕駛、思考及個性行為改變而不能
    安全駕駛動力交通工具之狀態，竟仍於酒後騎乘車牌號碼HD
    W─861號重型機車行駛上路欲返回其住處，嗣於同日凌晨2
    時許行經華江橋機車引道時，為警攔檢並實施行酒測，進而
    於2時22分測得其呼氣酒精濃度達每公升0.79毫克，而查知
    上情。
二、案經臺北市政府警察局萬華分局報請臺灣臺北地方法院檢察
    署檢察官偵查後聲請簡易判決處刑。
    理      由
一、訊據上訴人即被告乙○○固坦承於飲用高梁酒、啤酒等酒類
    飲料後騎乘機車行駛於道路，嗣為警攔檢測得其呼氣酒精濃
    度達每公升0.79毫克等事實，惟矢口否認有何公共危險犯行
    ，辯稱：伊雖有飲酒，但意識清楚，可以安全駕駛，當時員
    警僅對伊測試「畫圓圈」項目，其他測試均未進行，酒測單
    是警詢筆錄製作完成後方交給伊簽名云云。經查：
  (一)本件對被告攔檢及實施酒測之經過，業據證人即時任臺北市
    政府警察局萬華分局警備隊警員之丙○○於本院審理時證稱
    ：當天我在華江橋引道執行酒測勤務，是由甲○○小隊長負
    責攔檢，我負責警戒、盤查，我詢問被告時，發現他臉是紅
    的，身上有很濃的酒味，我就請他接受酒測，被告酒測值是
    0.79等語明確，並經證人即萬華分局警備隊小隊長甲○○證
    稱：我們在華江橋機車引道執行酒測勤務，見到被告騎乘機
    車滿臉通紅且車身搖晃不穩，攔停之後聞到他滿身酒味，詢
    問被告後他承認有喝酒，我拿酒測器給被告吹氣，共測試一
    次就測得0.79的數值，我請被告當場在酒測單上面簽名確認
    ，告知他涉嫌酒後駕車公共危險罪嫌，請他配合回隊部製作
    筆錄移送偵辦，除了滿臉通紅、身上有酒味外，被告還有行
    動不穩、口齒不清的情形等語綦詳（以上見本院卷第34至36
    頁），復有酒精濃度測試列印單據、臺北市政府警察局舉發
    違反道路交通管理事件通知單在卷可稽（見偵卷第14頁）。
    而被告為警測得其呼氣酒精濃度達每公升0.79毫克，經員警
    帶回警局對其進行觀察測試之結果，認為其對員警之指揮反
    應遲緩，駕駛判斷力顯然欠佳，且作平衡動作時，其腳步不
    穩，相關生理平衡檢測之「直線行走10公尺」、「兩臂平伸
    抬頭轉圈」、「金雞獨立30秒」等項目均不正常，此有臺北
    市政府警察局萬華分局刑法第185條之3案件測試觀察紀錄表
    、生理平衡檢測表附卷可證（見偵卷第12至13頁）；負責對
    被告飲酒後狀態加以觀察並實施生理平衡檢測之證人甲○○
    更證稱：本件我有在隊部讓被告進行生理平衡檢測，就是讓
    被告在紙上畫圈圈、兩手平伸抬頭原地轉圈共左3圈右3圈，
    及兩手平伸金雞獨立30秒、直線走10公尺，測試結果被告必
    須要眼睛盯著地上的直線走，無法依照一般情形兩眼向前平
    視行走，抬頭轉圈及金雞獨立部分都會搖晃不穩，只有畫圈
    圈部分被告表現還算好，在完成檢測表所有的測試項目並勾
    選完成後，我才交給被告簽名，被告之測試觀察紀錄表亦為
    我製作，觀察地點包括查獲現場及分局，是我根據將被告攔
    停到製作筆錄這段過程的觀察情形製作的等語（見本院卷第
    34頁、第36頁反面）。被告辯稱員警僅對伊測試「畫圓圈」
    項目，其他測試均未進行云云，自不足採。又酒測單係施測
    完畢後當場交由被告簽名一節，已據證人甲○○證述如前，
    縱如被告所辯係警詢筆錄製作完成後方交其簽名，惟被告對
    於酒測值為每公升0.79毫克之事實既不否認，則究係當場或
    嗣後方簽名於酒測單上，對於本件犯罪事實之認定均無任何
    影響，併予指明。
  (二)按酒精對人體具有一定之影響程度，人體若呼氣酒精濃度為
    每公升0.25毫克時，將有輕度協調功能降低之症狀；呼氣酒
    精濃度達每公升0.5毫克時，會有反應較慢、感覺降低及影
    響駕駛之情形；至於達每公升0.75毫克以上時，則有思考及
    個性行為改變之現象，此有行政院國軍退除役官兵輔導委員
    會臺北榮民總醫院88年8月5日（88）北總內字第26868號函
    及附件資料在卷可考（見本院卷第11至13頁）。而刑法第18
    5條之3所定服用酒類不能安全駕駛動力交通工具而駕駛之公
    共危險罪，經主管機關邀集交通、衛生等相關單位研商，並
    參酌德國、美國之標準，認酒精呼氣濃度達每公升0.55毫克
    （0.55MG/L）或血液濃度達0.11％以上之駕駛人，其肇事率
    為一般正常人之10倍，故認以之作為刑法第185條之3公共危
    險罪之客觀數據標準，應屬適當。惟酒精對於個人之影響，
    會因體質而有所差異，非可一概而論，故上開數據仍屬認定
    時之參考標準之一，行為人是否已因服用酒類，而達不能安
    全駕駛動力交通工具之程度，仍應由事實審法院依據員警對
    於被告觀察測試之結果、被告飲酒後對外呈現之意識及行為
    狀態等，綜合一切情狀而為判斷。本件被告飲酒後騎乘機車
    為警攔檢時，其滿臉通紅、酒味甚濃，且有行動不穩、口齒
    不清之情形，業據證人丙○○、甲○○證述明確，經測試其
    呼氣酒精濃度，其數值更高達每公升0.79毫克，而已逾實務
    上每公升0.55毫克之公共危險罪偵辦標準甚多，參以警方自
    查獲被告迄對其實施相關生理平衡及觀察測試之過程，被告
    之平衡行走等控制肢體能力均屬欠佳，顯係受飲酒之影響甚
    明，是綜合前述醫學研究對於酒精中毒症狀之描述，佐以被
    告為警查獲後之精神、意識及行為狀態，堪認被告服用酒類
    後騎乘機車行駛於道路時，已達不能安全駕駛動力交通工具
    之程度甚明。被告否認犯罪，辯稱當時意識清楚、可以安全
    駕駛云云，顯不足採。本件事證明確，被告犯行堪以認定，
    應依法論科。
二、核被告所為，係犯刑法第185條之3服用酒類不能安全駕駛動
    力交通工具而駕駛罪。本院原審經審理之結果，認依被告於
    警詢及偵訊時之自白、酒精濃度測試單、臺北市政府警察局
    舉發違反道路交通管理事件通知單、生理平衡檢測表、刑法
    第185條之3案件測試觀察紀錄表、行政院國軍退除役官兵輔
    導委員會臺北榮民總醫院88年8月5日（88）北總內字第2686
    8號函及附件資料等證據，已足認定被告上開犯行，乃依檢
    察官之聲請，不經通常審判程序，而適用簡易程序，依刑事
    訴訟法第449條第1項、第3項、第454條第2項、刑法第185條
    之3、第42條第3項前段、刑法施行法第1條之1第1項等規定
    ，逕以簡易判決處刑，量處被告罰金新臺幣11萬元，並諭知
    罰金如易服勞役，以新臺幣1千元折算1日之折算標準，經核
    其認事用法均無違誤，量刑亦稱妥適，被告否認犯罪，提起
    上訴，並無理由，應予駁回其上訴。
據上論斷，應依刑事訴訟法第455條之1第1項、第3項、第368條
，判決如主文。
本案經檢察官葉惠燕到庭執行職務。
中    華    民    國    98    年    4     月    30    日
                  刑事第十一庭  審判長法  官  劉方慈
                                      法  官  黃紹紘
                                      法  官  林庚棟
以上正本證明與原本無異。
本判決不得上訴。
                                      書記官  殷玉芬
中    華    民    國    98    年    4     月    30    日
附錄本案論罪科刑法條全文
中華民國刑法第185條之3：
服用毒品、麻醉藥品、酒類或其他相類之物，不能安全駕駛動力
交通工具而駕駛者，處1年以下有期徒刑、拘役或科或併科15萬
元以下罰金。


司法院資訊處製作；財團法人民間司法改革基金會備份。
